【裁判字號】    91,易,3110
【裁判日期】    920128
【裁判案由】    妨害自由
【裁判全文】
臺灣板橋地方法院刑事判決                        九十一年度易字第三一一○號
    公  訴  人  臺灣板橋地方法院檢察署檢察官
    被      告  丁○○  男  四.
右列被告因妨害自由案件，經檢察官提起公訴（九十一年度偵字第一四六○五號），
本院判決如左：
    主      文
丁○○無罪。
    理      由
一、公訴意旨略以：被告丁○○於民國（下同）九十一年五月九日二十一時許，夥同
    八名姓名年籍不詳之男子，前往臺北縣林口鄉○○路一○八號乙○○及丙○○所
    開設之情趣用品店內，質問乙○○為何欠被告丁○○之妹戊○○錢不還，反以電
    話騷擾戊○○，被告丁○○仗人多勢眾乃以「敢打電話報警便要斷手斷腳」等言
    語恐嚇乙○○及丙○○，使乙○○及丙○○心生畏懼。因認被告丁○○涉犯刑法
    第三百零五條之恐嚇罪嫌。
二、按犯罪事實應依證據認定之，無證據不得推定其犯罪事實；又不能證明被告犯罪
    者，應諭知無罪之判決；刑事訴訟法第一百五十四條、第三百零一條第一項分別
    定有明文。又犯罪事實之認定，應憑真實之證據，倘證據是否真實尚欠明確，自
    難以擬制推測之方法，為其判斷之基礎；而認定犯罪事實之證據係指足以認定被
    告確有犯罪行為之積極證據而言，該項證據自須適合於被告犯罪事實之認定，始
    得採為斷罪資料（參照最高法院五十三年臺上字第六五六號、二十九年上字第三
    一○五號判例）。且刑事訴訟上證明之資料，無論其為直接或間接證據，均須達
    於通常一般之人均不致有所懷疑，而得確信其為真實之程度，始得據為有罪之認
    定，若其關於被告是否犯罪之證明未能達此程度，而有合理懷疑之存在，致使無
    從形成有罪之確信，根據「罪證有疑，利於被告」之證據法則，即不得遽為不利
    被告之認定（參照最高法院七十六年臺上字第四九八六號判例）。其以情況證據
    （即間接證據）斷罪時，尤須基於該證據在直接關係上所可證明之他項情況事實
    ，本乎推理作用足以確證被告有罪，方為合法，不得徒憑主觀上之推想，將一般
    經驗上有利被告之其他合理情況逕予排除（參照最高法院三十二年上字第六七號
    判例），再者，告訴人之告訴係以使被告受刑事追訴為目的，其陳述是否與事實
    相符，仍應調查其他證據以資審認（參照最高法院五十二年臺上字第一三○○號
    判例）。
三、公訴人認被告丁○○涉犯前揭罪嫌無非係以乙○○、丙○○之指訴，且依當時情
    形被告夥同八名男子前往找告訴人理論，告訴人焉有不心生恐懼之可能，且被告
    於偵查時，言及告訴人尚且激憤，於找告訴人理論時豈會心平氣和，態度和善；
    又被告若果係單純欲找告訴人理論，又何需邀集八名男子一同前往，被告找人壯
    其聲勢以為恐嚇之企圖甚為明顯，是被告所辯無足採信為其論斷依據。訊據被告
    丁○○固坦承於前開時間曾偕同七、八名男子前往告訴人乙○○所經營之店內與
    之理論，惟堅決否認有被訴之恐嚇罪嫌，辯稱：伊係因告訴人乙○○積欠其妹戊○○錢，且恐嚇戊○○，伊為壯膽乃帶該等男子前往，伊僅係前去了解事情，斯
    時並無人恐嚇乙○○、丙○○等語。
四、經查：
（一）告訴人乙○○及證人丙○○（未提出告訴，起訴書誤繕為係「告訴人」）固於
      警訊指稱遭被告恐嚇云云，惟於檢察官偵查中告訴人乙○○則未曾到庭，另丙○○於檢察官偵查中雖曾到庭，然亦僅稱：「我沒有要告，是我先生要告，我
      當時有看到戊○○坐在車子裡面。」，嗣於本院審理中，告訴人（證人）乙○○及證人丙○○均經傳拘無著而無從進一步查證；惟證人甲○○（告訴人乙○○之子）則到庭證稱：「（乙○○有無恐嚇戊○○？）有，乙○○在案發前幾
      天有恐嚇我和戊○○，他說要我們死，我父親都不工作，欠了很多錢，在宜蘭
      、高雄都欠很多錢，才跑來台北，他要跟我拿錢，我借了一些錢給他，跟他要
      錢，他說沒有欠我錢，就開始恐嚇我說我不孝順，後來我們就吵了起來，要我
      們死，當天被告是去要瞭解狀況。『被告去了之後，我爸還打電話給我說他要
      自己把店砸掉，然後誣賴我們』。」（見本院九十一年十二月十一日訊問筆錄
      ），尤見告訴人乙○○及證人丙○○於警訊中之指（陳）述是否實在並非無疑
      。
（二）被告固然供承曾帶七、八名男子同往找告訴人乙○○，且亦表示係因不滿告訴
      人乙○○恐嚇、騷擾其妹；惟被告所辯因壯膽之故乃偕同該等男子前往，並非
      有違常情，尚難遽予推論其必有恐嚇之行為，再者，被告對告訴人乙○○之讎
      隙程度之高低，與被告是否恐嚇乙○○、丙○○仍非有必要之關聯性。
五、從而，被告所辯伊未恐嚇乙○○、丙○○等語尚非全然不足採信，是公訴人認定
    被告涉犯前揭罪行，所依據之事證，尚不足以為被告有罪之認定，即審酌本案所
    有之證據，其尚未達於通常一般之人均不致於有所懷疑，而得確實證明起訴犯罪
    事實之程度，依嚴格證據之法則，尚不得遽以之即為不利於被告之認定；此外，
    本院復查無其他積極確切之證據足資認定被告有被訴之犯行，既不能證明被告犯
    罪，依前開說明，自應依法為被告無罪之諭知。
據上論斷，應依刑事訴訟法第三百零一條第一項前段，判決如主文。
本案經檢察官王志超到庭執行職務。
中    華    民    國      九十二      年      一      月    二十八      日
                                      臺灣板橋地方法院刑事第五庭
                                          法  官  陳  鴻  清
右正本證明與原本無異。
如不服本判決，應於判決送達後十日內，向本院提出上訴狀。
                                          書記官  林  蔚  然
中    華    民    國      九十二      年      一      月    三十        日


司法院資訊處製作；財團法人民間司法改革基金會備份。
